臺灣臺北地方法院刑事判決
111年度審交易字第149號
公  訴  人  臺灣臺北地方檢察署檢察官
被      告  蕭  順





上列被告因過失傷害案件，經檢察官提起公訴（110年度偵字第2
7825號），本院判決如下：
    主  文
蕭順汽車駕駛人無駕駛執照駕車，犯過失傷害罪，處拘役伍拾日
，如易科罰金，以新臺幣壹仟元折算壹日。
    事  實
一、蕭順明知其未領有機車駕駛執照，不得騎乘機車上路，仍於
    民國110年3月3日晚間某時，無照騎乘車牌號碼000-000號普
    通重型機車，沿臺北市中山區中原街北往南方向行駛，於同
    日晚間9時54分許，行經中原街與新生北路2段149號交岔路
    口時，本應注意機車行駛時，轉彎車應禮讓直行車先行，轉
    彎時並應使用方向燈，以避免危險或交通事故之發生，且依
    當時天候晴、夜間有照明、乾燥無缺陷之柏油路面、無障礙
    物、視距良好等客觀情況，復依其智識、精神狀態、車況正
    常等並無不能注意之情事，竟疏未注意及此，貿然左轉彎欲
    往新生北路2段149巷西往東方向行駛，適有黃志仁騎乘車牌
    號碼000-000號普通重型機車搭載謝如婷沿中原街南往北方
    向直行至上開路口，閃避不及發生碰撞而人車倒地，致黃志
    仁受有右側手部挫傷、雙側足部挫傷、胸壁挫傷、左側膝部
    挫傷、右側踝部挫傷及左側手肘挫傷之傷害，謝如婷則受有
    左側手部挫傷、左第4手指扭傷挫傷、雙側大腿挫傷及左側
    腕部挫傷之傷害。
二、案經黃志仁、謝如婷訴由臺北市政府警察局信義分局報請臺
    灣臺北地方檢察署檢察官偵查起訴。
    理  由
壹、程序部分：
一、按法院認為應科拘役、罰金或應諭知免刑或無罪之案件，被
    告經合法傳喚無正當理由不到庭者，得不待其陳述逕行判決
    ，刑事訴訟法第306條定有明文。被告蕭順經本院依其分別
    於110年3月3日警詢時、同年11月8日偵訊時當場陳報之實際
    居所合法傳喚，仍於本院111年3月30日審理程序無正當理由
    不到庭，亦未在監在押，有本院送達證書、刑事報到單及臺
    灣高等法院被告前案紀錄表在卷可查（至於被告籍設址部分
    ，業經該址社區管理委員會查明確認被告並未實際居住於該
    址，有本院公務電話紀錄可佐【見本院111年度審交易字第1
    49號卷第69頁，下稱審交易字卷】，難認被告客觀上有居住
    於該址之事實），本院斟酌本案情節，認本案係應科拘役之
    案件，揆諸前揭規定，爰不待被告到庭陳述，逕行一造辯論
    判決。
二、本案據以認定事實之供述證據，公訴人及被告於本院言詞辯
    論終結前均未爭執其證據能力，經審酌該等證據之取得並無
    違法，且與本案待證事實具有關聯性，依刑事訴訟法第159
    條之5之規定，自有證據能力；至所引非供述證據部分，與
    本案事實具自然關聯性，且非公務員違背法定程序所取得，
    依同法第158條之4規定反面解釋，亦具證據能力。
貳、實體部分：
一、認定事實所憑之證據及理由： 
    訊據被告於偵訊時固坦承有於前揭時、地騎車與告訴人2人
    發生碰撞事故，惟矢口否認有何過失傷害犯行，並辯稱：我
    有打方向燈，是對方撞我云云。經查：
  ㈠被告無駕駛執照而於前揭時、地，騎乘機車左轉彎時與直行
    之告訴人2人人車發生碰撞，致告訴人2人受有前揭傷勢等情
    ，迭據其於警詢及偵訊時坦認在卷（見臺灣臺北地方檢察署
    110年度偵字第27825號卷【下稱偵字卷】第43、174頁頁）
    ，核與證人即告訴人2人於警詢之指證情節相符（見偵字卷
    第9至15頁），且有臺北市政府警察局道路交通事故初步分
    析研判表、現場圖、補充資料表、調查報告表㈠㈡、採證照片
    （含案發當時監視器錄影畫面翻拍、路口全景及車損照片）
    、監視器錄影檔案光碟、告訴人2人之馬偕紀念醫院診斷證
    明書及公路監理電子閘門-證號查詢機車駕駛人、證號查詢
    汽車駕駛人之查詢結果列印畫面在卷可佐（見偵字卷第35至
    41、47、49、57至59、63至67、71頁，審交易字卷第41、43
    頁），足證告訴人2人前揭傷勢確為被告駕車撞擊所造成。
  ㈡按汽車（包括機車）行駛至交岔路口時，左轉彎時，應距交
    岔路口30公尺前顯示方向燈或手勢；轉彎車應讓直行車先行
    ，道路交通安全規則第102條第1項第5、7款定有明文，此為
    一般用路駕駛人所應知悉，並應確實遵守，查被告行為時年
    滿00歲，為具有正常智識及駕駛常識之人，堪認依其能力當
    應注意上開法定義務，且本案交通事故發生當時天候晴，夜
    間有照明，道路狀態為路面乾燥無缺陷無障礙物之柏油市區
    道路，視距良好，且案發路口旁店家招牌燈開啟等節，有前
    引案發當時監視器錄影畫面翻拍照片、道路交通事故調查報
    告表㈠及本院勘驗筆錄可佐（見偵字卷第47、49、53、57、5
    8頁，審交易字卷第58頁），是依當時情形，並無不能注意
    之情事。
  ㈢而案發當時被告騎車未顯示左轉方向燈即行左轉，告訴人黃志仁機車駛至，車頭與被告右側車身相撞，二車人車均倒地，可見告訴人黃志仁機車後座也有1人摔落等情，業據本院於審理時當庭勘驗前引監視器錄影檔案明確，並作成勘驗筆錄存卷可證（見審交易字卷第58頁），可徵被告確有駕車疏未注意之情。
　㈣是本案被告騎車左轉彎時，未顯示左轉方向燈且未讓直行之
    告訴人黃志仁機車先行，疏未注意撞及告訴人2人致其等受
    傷，被告就本案事故之肇生，自有未注意上開法定義務之過
    失，而被告之過失行為，依案發當時之情狀而為客觀事後審
    查，咸認足以發生告訴人2人之傷害結果，兩者間確有相當
    因果關係無訛。被告所辯前詞，純屬卸責，實非可採。
  ㈤綜上，本案事證明確，被告犯行堪可認定，應依法論科。　
二、論罪科刑：
  ㈠法律適用及罪數關係：
　　核被告所為，係犯道路交通管理處罰條例第86條第1項、刑
    法第284條前段之汽車駕駛人無駕駛執照駕車之過失傷害罪
    。被告以一行為同時侵害告訴人2人之身體法益，為同種想
    像競合犯，應依刑法第55條之規定，從一重之過失傷害罪處
    斷。
　㈡刑之減輕事由：
　　被告於承辦員警尚未知悉肇事人姓名前，到場處理時，當場
    承認為肇事人，有臺北市政府警察局道路交通事故肇事人自
    首情形紀錄表可稽（見偵字卷第53頁），屬對於未發覺之罪
    自首，且被告嗣亦接受裁判，爰依刑法第62條前段規定，減
    輕其刑。
　㈢量刑審酌：
　　爰以行為人責任為基礎，審酌被告無照騎乘普通重型機車未
    遵守交通規則不慎肇生本案事故，致告訴人2人受傷，實有
    不該，兼衡其坦承客觀事實但迄未賠償告訴人2人所受損害
    之犯後態度、被告之過失情節程度、告訴人2人之傷勢輕重
    程度、被告之智識程度及生活狀況，暨其犯罪手段等一切情
    狀，量處如主文所示之刑，並諭知易科罰金之折算標準。
據上論斷，應依刑事訴訟法第299條第1項前段（依法院辦理刑事
訴訟案件應行注意事項第159點，判決書據上論結部分，得僅引
用應適用之程序法條），判決如主文。
本案經檢察官楊思恬提起公訴，檢察官呂俊儒到庭執行職務。
中　　華　　民　　國　　111 　年　　4 　　月　　27　　日
                  刑事第二十庭  法  官  賴鵬年
以上正本證明與原本無異。 
如不服本判決應於收受送達後20日內向本院提出上訴書狀，並應
敘述具體理由；其未敘述上訴理由者，應於上訴期間屆滿後20日
內向本院補提理由書（均須按他造當事人之人數附繕本）「切勿
逕送上級法院」。告訴人或被害人如對於本判決不服者，應具備
理由請求檢察官上訴，其上訴期間之計算係以檢察官收受判決正
本之日期為準。 因疫情而遲誤不變期間，得向法院聲請回復原
狀。
                                書記官　萬可欣
中　　華　　民　　國　　111 　年　　4 　　月　　27　　日
附錄本案論罪科刑法條： 
中華民國刑法第284條
因過失傷害人者，處1年以下有期徒刑、拘役或10萬元以下罰金
；致重傷者，處3年以下有期徒刑、拘役或30萬元以下罰金。
道路交通管理處罰條例第86條
（刑責之加重及減輕）
汽車駕駛人，無駕駛執照駕車、酒醉駕車、吸食毒品或迷幻藥駕
車、行駛人行道或行經行人穿越道不依規定讓行人優先通行，因
而致人受傷或死亡，依法應負刑事責任者，加重其刑至二分之一
。
汽車駕駛人，在快車道依規定駕車行駛，因行人或慢車不依規定
，擅自進入快車道，而致人受傷或死亡，依法應負刑事責任者，
減輕其刑。